臺灣高雄地方法院刑事判決　　　　　110年度審原金訴字第5號
公　訴　人　臺灣高雄地方檢察署檢察官
被　　　告　李育騰




上列被告因詐欺等案件，經檢察官提起公訴（109 年度偵字第00
000 號、第25017 號），因被告於準備程序進行中，就被訴事實
為有罪之陳述，經受命法官告知簡式審判程序之旨，並聽取被告
與公訴人之意見後，由本院合議庭裁定由受命法官獨任依簡式審
判程序審理，判決如下：
    主  文
李育騰犯三人以上共同詐欺取財罪，處有期徒刑壹年參月。扣案
之samsung note 3手機壹支（IMEI：000000000000000）沒收。
未扣案之犯罪所得新臺幣壹仟元沒收，於全部或一部不能沒收或
不宜執行沒收時，追徵其價額。
    事  實
一、莊予恩（涉犯詐欺等部分，本院另行審結）、李育騰、蔡慶
    翰、高翠霞（蔡慶翰、高翠霞涉犯詐欺等部分，經檢察官另
    行偵辦）於民國109 年3 月間，加入由真實姓名年籍不詳、
    通訊軟體暱稱「團子」、「東星」等人所屬三人以上之詐欺
    集團，由李育騰擔任收簿手之工作，並與該集團內其他成員
    ，共同意圖為自己不法之所有，基於三人以上詐欺取財及隱
    匿詐欺所得去向之洗錢之犯意，先由莊予恩指示李育騰於附
    表所示時間、地點，領取裝有如附表所示人頭帳戶提款卡、
    存摺之包裹，並轉交真實姓名年籍不詳提款車手後，再由真
    實姓名年籍不詳之詐欺集團成員於如附表所示時間，以如附
    表所示方式向陳照甫施用詐術，致使陳照甫陷於錯誤，而將
    如附表所示金額款項匯入附表所示人頭帳戶，再於附表所示
    時間，由真實姓名年籍不詳之提款車手，自該帳戶將款項領
    出，以此方法製造金流斷點，而掩飾、隱匿詐欺犯罪所得之
    去向及所在。嗣陳照甫發覺遭詐騙而報警處理，為警循線查
    悉上情，並扣得李育騰所有之samsung note 3手機1支。
二、案經陳照甫訴由高雄市政府警察局三民第二分局報告臺灣高
    雄地方檢察署檢察官偵查後起訴。
    理  由
一、程序方面：
    本件被告李育騰所犯均係死刑、無期徒刑、最輕本刑為3 年
    以上有期徒刑以外之罪，其於準備程序進行中就被訴事實為
    有罪之陳述，經受命法官告知簡式審判程序之旨，並聽取當
    事人之意見後，本院合議庭認無不得或不宜改依簡式審判程
    序進行之情形，爰依刑事訴訟法第273 條之1 第1 項規定，
    裁定由受命法官獨任進行簡式審判程序。又本件所引屬於審
    判外陳述之傳聞證據，依同法第273 條之2 規定，不受第15
    9 條第1 項關於傳聞法則規定之限制，依法有證據能力，合
    先敘明。
二、認定犯罪事實所憑之證據及其理由：
    上開犯罪事實，業據被告坦承不諱，核與同案被告莊予恩、
    證人即另案被告黃詩蘋證述相符，並有臺灣彰化地方法院11
    0 年金簡字第5 號刑事判決、另案被告黃詩蘋之第一商業銀
    行帳號000-00000000000 號帳戶交易明細、被告莊予恩與李
    育騰對話紀錄擷取照片、被告李育騰前往全家便利商店得陽
    店領取包裹之監視器錄影畫面擷取照片、貨件明細紀錄在卷
    可稽，足認被告前揭任意性自白，與事實相符，堪予採信。
    從而，本案事證明確，被告上開犯行，均堪認定，應依法論
    科。
三、論罪科刑：
  ㈠法律說明：
  ⒈按洗錢防制法業於105 年12月28日修正公布，並於106 年6
    月28日施行，本次修法參考國際防制洗錢金融行動工作組織
    （Financial Action Task Force ，下稱FATF）40項建議之
    第3 項建議，並參採聯合國禁止非法販運麻醉藥品和精神藥
    物公約及聯合國打擊跨國有組織犯罪公約之洗錢行為定義，
    將洗錢行為之處置、多層化及整合等各階段，全部納為洗錢
    行為，完整規範洗錢之所有行為模式。不惟就洗錢行為之定
    義（第2條）、前置犯罪之門檻（第3條）、特定犯罪所得之
    定義（第4 條），皆有修正。抑且因應洗錢行為定義之修正
    ，將修正前同法第11條第1 項、第2 項區分為自己或為他人
    洗錢罪，而有不同法定刑度，合併移列至第14條第1 項，亦
    不再區分為不同罪責，同處7 年以下有期徒刑，併科新臺幣
    500 萬元以下罰金，以求與國際規範接軌，澈底打擊洗錢犯
    罪。從而新法第14條第1 項之一般洗錢罪，只須有第2 條各
    款所示洗錢行為之一，而以第3 條規定之特定犯罪作為聯結
    為已足。申言之，洗錢之定義，在新法施行後，與修正前規
    定未盡相同，因此是否為洗錢行為，自應就犯罪全部過程加
    以觀察，不僅須行為人客觀上有掩飾或隱匿特定犯罪所得之
    財物或財產上利益之具體作為，主觀上更須具有掩飾或隱匿
    其犯罪所得或變得之財產或財產上利益與犯罪之關聯性，使
    其來源形式上合法化，以逃避國家追訴、處罰之犯罪意思，
    始克相當。過去實務認為，行為人對犯特定犯罪所得之財物
    或利益作直接使用或消費之處分行為，或僅將自己犯罪所得
    財物交予其他共同正犯，祇屬犯罪後處分贓物之行為，非本
    條例所規範之洗錢行為。惟依新法規定，倘行為人意圖掩飾
    或隱匿特定犯罪所得來源，而將特定犯罪所得直接消費處分
    ，甚或交予其他共同正犯予以隱匿，或由共同正犯以虛假交
    易外觀掩飾不法金流移動，即難認僅單純犯罪後處分贓物之
    行為，應仍構成新法第2 條第1或2款之洗錢行為（最高法院
    108 年台上字第3086號判決意旨參考）。查本案被告依同案
    被告莊予恩之指示，前往特定地點領取內有人頭帳戶提款卡
    、存摺之包裹後，再轉交其所屬詐欺集團真實姓名年籍不詳
    提款車手，並由提款車手提領告訴人匯入人頭帳戶之款項，
    以隱匿渠等詐欺所得去向，被告、同案被告莊予恩與其所屬
    詐欺集團其他成員之目的顯在藉此製造金流斷點，渠等所為
    已切斷資金與當初犯罪行為之關聯性，隱匿犯罪行為或該資
    金不法來源或本質，使偵查機關難以追查帳戶金流，以達掩
    飾詐欺犯罪所得之本質及去向，自屬洗錢防制法所稱之洗錢
    行為。
  ⒉次按共同實行犯罪行為之人，在合同意思範圍以內，各自分
    擔犯罪行為之一部，相互利用他人之行為，以達其犯罪之目
    的者，即應對於全部所發生之結果，共同負責，不問犯罪動
    機起於何人，亦不必每一階段犯行，均經參與。再關於犯意
    聯絡，不限於事前有所協議，其於行為當時，基於相互之認
    識，以共同犯罪之意思參與者，亦無礙於共同正犯之成立。
    且數共同正犯之間，原不以直接發生犯意聯絡者為限，即有
    間接之聯絡者，亦包括在內。詐欺集團成員，以分工合作之
    方式，各自分擔犯罪行為之一部，相互利用他人之行為，以
    達詐欺取財之目的，即應負共同正犯責任，不必每一階段犯
    行均經參與，且犯意之聯絡，亦不以直接發生者為限，其有
    間接之聯絡者，亦屬之（最高法院28年上字第3110號判例、
    85年度台上字第6220號、97年度臺上字第2946號判決意旨參
    照）。本件被告係負責領取裝有人頭帳戶提款卡、存摺之包
    裹，再轉交提款車手等工作，其雖未自始至終參與各階段之
    犯行，但主觀上對該詐欺集團呈現細密之多人分工模式及彼
    此扮演不同角色、分擔相異工作而屬有結構性組織等節，顯
    已有所預見，且其所參與者既係本件整體詐欺取財犯罪計畫
    不可或缺之重要環節，其與詐欺集團成員間，在合同意思範
    圍內，各自分擔本件犯罪行為之一部，彼此相互利用他人之
    行為，最終共同達成其等詐欺取財犯罪之目的，依前揭說明
    ，被告自應就本件詐欺集團詐欺取財犯行所發生之結果，同
    負全責。
  ㈡罪名：
    核被告所為，係犯洗錢防制法第14條第1 項之一般洗錢罪及
    刑法第339 條之4 第1 項第2 款之三人以上共同詐欺取財罪
    。被告就上開犯行，與同案被告莊予恩及其所屬詐騙集團成
    員，有犯意聯絡及行為分擔，應論以共同正犯。又被告係以
    一行為觸犯一般洗錢罪及三人以上共同詐欺取財罪，為想像
    競合犯，應從一重以三人以上共同詐欺取財罪論處。
  ㈢刑之減輕部分：
    按想像競合犯之處斷刑，本質上係「刑之合併」。其所謂從
    一重處斷，乃將想像競合犯組成之評價上數罪，合併為科刑
    一罪，其所對應之刑罰，亦合併其評價上數罪之數法定刑，
    而為一個處斷刑。易言之，想像競合犯侵害數法益者皆成立
    犯罪，論罪時必須輕、重罪併舉論述，同時宣告所犯各罪名
    ，包括各罪有無加重、減免其刑之情形，亦應說明論列，量
    刑時併衡酌輕罪部分量刑事由，評價始為充足，然後依刑法
    第55條前段規定「從一重處斷」，非謂對於其餘各罪可置而
    不論。因此，法院決定處斷刑時，雖以其中最重罪名之法定
    刑，做為裁量之準據，惟於裁量其輕重時，仍應將輕罪合併
    評價在內（最高法院108 年度台上字第4405號、第4408號刑
    事判決意旨參照）。查被告就本案犯行，於本院審理時坦承
    不諱，而依洗錢防制法第16條第2 項規定：「犯前二條之罪
    ，在偵查或審判中自白者，減輕其刑。」，故本件被告所犯
    洗錢防制法部分，依上開說明，應減輕其刑，又被告本件犯
    行係從一重論處三人以上共同詐欺取財罪，是其此部分想像
    競合輕罪得減刑部分，本院量刑時將併予審酌。
  ㈣刑罰裁量：
    爰以行為人之責任為基礎，審酌被告正值青壯，竟不思循正
    途賺取報酬，而參加所屬三人以上之詐欺集團，施用詐術詐
    騙他人，嚴重破壞社會秩序，造成他人之恐懼擔憂，所為實
    有不該，惟念其犯後坦承犯行，態度尚可，復參酌本件告訴
    人法益受損之情形，兼衡其教育程度、經濟（涉個人隱私，
    詳卷）、前科素行（詳卷附被告臺灣高等法院被告前案紀錄
    表）等一切情狀，量處如主文所示之刑。
四、沒收：
  ㈠扣案之samsung note 3手機1 支係被告所有，供其與同案被
    告莊予恩聯絡領取內有人頭帳戶之包裹事宜所用之物，業據
    被告供承在卷（見警㈠卷第43至44頁），並有手機擷取照片
    在卷可佐（見警㈠卷第347 至364 頁），應依刑法第38條第
    2項前段規定宣告沒收。
  ㈡另按共同犯罪行為人之組織分工及不法所得，未必相同，特
    別是集團性或重大經濟、貪污犯罪，彼此間犯罪所得分配懸
    殊，其分配較少甚或未受分配之人，如仍應就全部犯罪所得
    負連帶沒收之責，超過其個人所得之剝奪，無異代替其他犯
    罪參與者承擔刑罰，顯失公平。故共同犯罪，其所得之沒收
    ，應就各人分得之數為之（最高法院104年度第13次刑事庭
    會議決議、104年度台上字第3935號判決意旨參照）。本件
    被告加入詐欺集團共計獲得新臺幣（下同）1000元之報酬，
    業經被告供承在卷，為避免被告因犯罪而坐享犯罪所得，自
    應依刑法第38條之1第1項前段、第3項規定宣告沒收，於全
    部或一部不能沒收或不宜執行沒收時，追徵其價額。
據上論斷，應依刑事訴訟法第273 條之1 第1 項、第284 條之1
、第299條第1項前段，洗錢防制法第14條第1項、第16條第2項，
刑法第11條前段、第28條、第339條之4第1項第2款、第55條、第
38條第2項前段、第38條之1第1項、第3項，刑法施行法第1條之1
，判決如主文。
本案經檢察官鄧友婷提起公訴，檢察官呂乾坤到庭執行職務。
中    華    民    國   110    年    11    月     23   日
                  刑事第五庭  法  官    陳銘珠
以上正本證明與原本無異。
如不服本判決應於收受送達後20日內向本院提出上訴書狀，並應
敘述具體理由；如未敘述上訴理由者，應於上訴期間屆滿後20日
內向本院補提理由書（均須按他造當事人之人數附繕本）「切勿
逕送上級法院」。
因疫情而遲誤不變期間，得向法院聲請回復原狀。
中    華    民    國   110    年    11    月    26    日
                              書記官    黃靖媛
附錄本案論罪科刑法條：
《洗錢防制法第14條》
有第二條各款所列洗錢行為者，處七年以下有期徒刑，併科新臺
幣五百萬元以下罰金。
前項之未遂犯罰之。
前二項情形，不得科以超過其特定犯罪所定最重本刑之刑。
《中華民國刑法第339條之4》
犯第339條詐欺罪而有下列情形之一者，處1年以上7年以下有期
徒刑，得併科1百萬元以下罰金：
一、冒用政府機關或公務員名義犯之。
二、三人以上共同犯之。
三、以廣播電視、電子通訊、網際網路或其他媒體等傳播工具，
    對公眾散布而犯之。
前項之未遂犯罰之。
┌─────────────────────────────────────────────┐
│附表                                                                                      │
│                                                                                          │
├───┬──────┬──────────┬─────┬──────┬──────────┤
│告訴人│匯款時間（民│詐騙方式            │金額（新臺│匯入之帳戶  │提領情形            │
│      │國）        │                    │幣）      │            │                    │
├───┼──────┼──────────┼─────┼──────┼──────────┤
│陳照甫│⑴109年3月31│詐欺集團成員假冒刑事│⑴49,986元│黃詩蘋之第一│由李育騰依莊予恩指示│
│      │  日下午5時4│警察局偵九隊之警員撥│⑵49,986元│商業銀行帳號│於109年3月31日下午3 │
│      │  0分       │打電話予陳照甫，並佯│          │000-00000000│時16分，前往址設高雄│
│      │⑵109年3月31│稱需依指示至自動櫃員│          │372號帳戶   │市三民區大昌二路309 │
│      │  日下午5時4│機操作，以退還其先前│          │            │之1 號全家便利商店得│
│      │  5分       │遭詐騙之款項云云（無│          │            │陽店，領取含有左列黃│
│      │            │證據證明李育騰知悉冒│          │            │詩蘋帳戶提款卡、存摺│
│      │            │用政府機關或公務員名│          │            │之包裹，並於同日下午│
│      │            │義為之），致陳照甫陷│          │            │4時許，前往址設高雄 │
│      │            │於錯誤，依指示匯款至│          │            │市三民區十全一路161 │
│      │            │右列帳戶內。        │          │            │號肯德基廁所，將左列│
│      │            │                    │          │            │黃詩蘋帳戶提款卡、存│
│      │            │                    │          │            │摺交付與不詳身分之詐│
│      │            │                    │          │            │欺集團成員，而由不詳│
│      │            │                    │          │            │成員於同日晚間6時許 │
│      │            │                    │          │            │將款項提領一空。    │
└───┴──────┴──────────┴─────┴──────┴──────────┘